最高法院刑事判決　　　　　　九十四年度台上字第七０七六號
　　上　訴　人　技威精機股份有限公司
　　　　　　　　　　　　　壢8.
　　代　表　人　黃郭美桃
　　被　　　告　乙○○
　　　　　　　　　　　　　弄6.
　　　　　　　　甲○○
　　　　　　　　　　　　　店後.
　　　　　　　　丙○○
　　　　　　　　　　　　　號7.
　　共　　　同
　　選任辯護人　何啟熏律師
上列上訴人因自訴被告等偽造文書等罪案件，不服台灣高等法院
中華民國九十一年十月九日第二審判決（九十一年度上訴字第一
三二九號，自訴案號：台灣桃園地方法院八十八年度自字第一號
），提起上訴，本院判決如下：
    主  文
上訴駁回。
    理  由
按刑事訴訟法第三百七十七條規定：上訴於第三審法院，非以判
決違背法令為理由，不得為之。是提起第三審上訴，應以原判決
違背法令為理由，係屬法定要件，如果上訴理由狀未依據卷內訴
訟資料，具體指摘原判決不適用何種法則或如何適用不當，或所
指摘原判決違法情事，顯與法律規定得為第三審上訴理由之違法
情形，不相適合時，均應認其上訴為違背法律上之程式，予以駁
回。本件原判決綜合全部卷證資料，認被告乙○○有其事實欄所
載之犯行，已詳敘所憑之證據與認定之理由，因而維持第一審依
牽連犯行使偽造私文書罪、業務侵占罪及商業會計法第七十一條
第四款之罪，乃從一重論處乙○○共同連續意圖為自己不法之所
有，而侵占對於業務上所持有之物罪刑之判決，駁回上訴人技威
精機股份有限公司（代表人黃郭美桃）對此部分之第二審上訴。
並以上訴人自訴意旨另謂：被告甲○○、丙○○夫妻與乙○○、
吳玉雲夫妻有親屬關係（吳玉雲為甲○○胞姊，經判決自訴不受
理確定，由檢察官另行偵查）。吳玉雲既將其侵占所得支票存入
甲○○、丙○○之銀行帳戶提示兌領，顯見甲○○、丙○○與乙
○○、吳玉雲間有犯意聯絡，渠二人亦犯業務侵占及偽造私文書
罪嫌云云。經審理結果，認不能證明甲○○、丙○○犯罪，亦於
判決內詳述其理由，因而維持第一審諭知甲○○、丙○○無罪之
判決，駁回上訴人對其二人之第二審上訴。
上訴意旨略以：原判決既肯認上訴人提出之「桃園縣營業人銷售
額與稅額申報書」（下稱四０一表）與損益表，則乙○○與吳玉
雲自民國八十四年六月起至八十七年八月止，共同侵占之金額應
係四０一表所載銷售額總額與損益表上營業收入之差額，原判決
漏未審酌損益表內容，即認定乙○○祇侵占其自白之二十九張支
票，合計新台幣二百八十七萬三千二百二十七元，其餘部分無法
證明為其所侵占，有應於審判期日調查之證據，未予調查及理由
不備之違法；系爭支票禁止背書轉讓，竟能存入甲○○、丙○○
之銀行帳戶提示兌領，顯見丙○○、甲○○夫妻知情，原審未予
調查，即判決渠二人無罪，亦非適法；上訴人提出之「應收帳款
被侵占部分」明細表記載被侵占四十張支票，原判決既認該明細
表正確無誤，又認僅其中五張支票存入甲○○帳戶，一張存入丙
○○帳戶，暨乙○○祇侵占二十九張支票，而未說明該明細表如
何不足採信，復未調查八十六年三月二十五日到期之支票是否存
入甲○○於玉山銀行中壢分行之帳戶，有理由不備、矛盾及調查
職責未盡之違法；乙○○、吳玉雲於偵查中具狀自白尚侵占貸款
現金部分，原判決未予取捨，亦有未合云云。惟查：犯罪事實之
認定、證據之取捨及其證明力如何，乃事實審法院自由判斷之職
權，如其取捨判斷不違背經驗法則與論理法則，即不得指為違法
，而據為上訴第三審之理由。本件原判決認定吳玉雲自七十九年
起在上訴人公司擔任會計，乙○○任業務員，吳玉雲於任職期間
，即連續侵占其業務上持有上訴人營業收入之支票，盜用上訴人
公司印章而偽造背書之私文書後，將支票存入乙○○在郵局之帳
戶提示兌領，為免被發現，於損益表上故意遺漏會計事項不為記
錄。八十四年六月間，乙○○發覺有異，吳玉雲乃將上情相告，
乙○○竟不為反對，且自斯時起與吳玉雲共同將原判決附表所示
上訴人之營業收入支票二十九張，以同上方法予以侵占等情。對
就八十四年六月間以前吳玉雲單獨偽造文書、違反商業會計法、
侵占等犯行，乙○○何以無犯意聯絡及行為分擔，及甲○○、丙
○○如何不知情，渠二人單純將帳戶借給吳玉雲提示支票，與乙
○○並無共犯關係，亦詳加說明其取捨證據而為心證判斷之理由
。所為論斷，核無違背客觀存在之經驗法則與論理法則，自屬原
審採證、認事之適法職權行使，並無上訴意旨所指理由不備、矛
盾或調查職責未盡之違法情事。其餘上訴意旨，或未具體指明原
審有何應於審判期日調查之證據，未予調查，或就原判決理由已
明白論斷之事項，徒憑己見，漫事指摘，自非適法之第三審上訴
理由，應認其就被告三人行使偽造私文書及違反商業會計法部分
之上訴違背法律上之程式，予以駁回。上訴人就行使偽造私文書
與違反商業會計法重罪部分之上訴既不合法，其餘侵占上訴部分
，核屬刑事訴訟法第三百七十六條第三款所列不得上訴於第三審
法院之罪名，自無從適用審判不可分之原則，併為實體上之審判
，亦非合法，應予駁回。
據上論結，應依刑事訴訟法第三百九十五條前段，判決如主文。
中　　華　　民　　國　九十四　年　 十二 　月　 十五 　日
                      最高法院刑事第八庭
                          審判長法官  張　淳　淙
                                法官  張　春　福
                                法官  呂　丹　玉
                                法官  洪　昌　宏
                                法官  蔡　彩　貞
      本件正本證明與原本無異
                                      書  記  官
中　　華　　民　　國　九十四　年   十二 　月   二十　 日
                                                      Ｅ
